臺灣高等法院民事裁定
110年度家抗字第92號
抗  告  人  A01


上列抗告人與甲○○間請求離婚等事件，因相對人乙○○、丙○○聲請
核定報酬，對於中華民國110年8月27日臺灣臺北地方法院107年
度婚字第48號裁定，提起抗告，本院裁定如下： 
    主  文
抗告駁回。
抗告程序費用由抗告人負擔。
    理  由
本件相對人乙○○、丙○○（下稱乙○○、丙○○）於原法院107年度婚
  字第48號離婚等事件（下稱系爭事件），經該院選任為未成年
  子女丁○○之程序監理人，嗣乙○○、丙○○分別向原法院聲請核定
  程序監理人之酬金新臺幣（下同）51,130元、16,530元，經原
  法院分別核定乙○○、丙○○之酬金為38,000元、13,000元，抗告
  人不服，乃抗告前來。
抗告意旨略以：原法院僅詢問兩造有無意願為未成年子女選任
  程序監理人後，即諭知由伊墊付38,000元之酬金，並未告知擬
  選任2名程序監理人，亦未闡明選任2名程序監理人之必要性，
  及令伊表示意見，顯然違反家事事件法第15條第4項、家事事
  件審理細則第20條之規定；又觀諸乙○○、丙○○執行職務之內容
  及系爭事件之簡繁程度，系爭事件並無選任2名程序監理人之
  必要，且乙○○所提結案預算明細記載出庭費用3,000元、督導
  費用2,000元，然乙○○於系爭事件未曾出庭，上開督導費用之
  內容亦屬不明，均應扣除，故應核定乙○○之酬金為33,000元，
  其餘部分不應准許等語。
按法院得就社會福利主管機關、社會福利機構所屬人員，或律
  師公會、社會工作師公會或其他相類似公會所推薦具有性別平
  權意識、尊重多元文化，並有處理家事事件相關知識之適當人
  員，選任為程序監理人；法院得依程序監理人聲請，按其職務
  內容、事件繁簡等一切情況，以裁定酌給酬金，其報酬為程序
  費用之一部；有關程序監理人之選任、酌給酬金、預納費用及
  國庫墊付辦法，由司法院定之，家事事件法第16條第1項、第4
  項、第6項分別定有明文。又法院裁定程序監理人酬金，應斟
  酌職務內容、事件繁簡、勤勉程度、程序監理人執行律師、社
  會工作師或相關業務收費標準，每人每一審級於5,000元至3萬
  8,000元額度內為之；前項酬金，包括程序監理人為該事件支
  出之必要費用在內；法院於為前二項裁定前，應予程序監理人
  及當事人陳述意見之機會；程序監理人應就第一項之事由釋明
  之，程序監理人選任及酬金支給辦法第13條第1項、第2項、第
  3項、第4項亦分別定有明文。經查：
㈠抗告人向原法院對甲○○訴請離婚，並請求酌定未成年子女丁○○
  權利義務之行使或負擔（案列107年度婚字第48號），經該院
  以系爭事件涉及未成年子女親權行使及會面交往等議題，而未
  成年子女丁○○現與單一性別之三代長輩同住，基於未成年子女
  最佳利益之考量，及程序監理人實地查訪執行職務之需求，有
  選任2名程序監理人之必要為由，選任心理師乙○○、丙○○為未
  成年人子女丁○○之程序監理人等情，有民事起訴狀、臺灣臺北
  地方法院109年6月29日北院忠家祥107年度婚字第48號函等件
  附卷可稽（見原法院卷一第5至15頁；原法院卷二第143頁），
  而乙○○、丙○○已完成其職務，且系爭事件業經原法院於110年8
  月27日以107年度婚字第48號民事判決駁回抗告人之訴，有訪
  視報告及上開判決等件在卷可查（見原法院卷二第175至210、
  267至281頁），則乙○○、丙○○聲請核定程序監理人之酬金，自
  屬有據。
㈡又法院為前三項裁定前，應使當事人、法定代理人、被選任人及法院職務上已知之其他利害關係人有陳述意見之機會；法院於處理家事訴訟事件或家事非訟事件，認有本法第15條第1項所列之情形，宜依聲請或依職權選任一人或一人以上為程序監理人；選任程序監理人，應使當事人、法定代理人、被選任人以及已知之關係人有陳述意見之機會，家事事件法第15條第4項本文、家事事件審理細則第20條第1項、第2項本文分別定有明文。抗告人雖主張：系爭事件並無選任2名程序監理人之必要，且原法院未告知擬選任2名程序監理人，亦未闡明選任2名程序監理人之必要性，及令伊表示意見，顯然違反家事事件法第15條第4項、家事事件審理細則第20條之規定等語。惟原法院於系爭事件109年5月27日準備程序時，已當庭詢問抗告人及甲○○是否同意為未成年子女丁○○選任程序監理人，抗告人及甲○○均表示同意由原法院選任程序監理人，抗告人並同意先行墊付程序監理人之酬金38,000元（見原法院卷二第86、87頁，準備程序筆錄），足見原法院於選任程序監理人前，已給予抗告人陳述意見之機會，核與家事事件法第15條第4項、家事事件審理細則第20條第2項規定相符。至原法院依家事事件審理細則第20條第1項規定，本得選任一人或一人以上為程序監理人，是原法院經裁量後，以系爭事件涉及未成年子女親權行使及會面交往等議題，而未成年子女丁○○現與單一性別之三代長輩同住，基於未成年子女最佳利益之考量，及程序監理人實地查訪執行職務之需求，有選任2名程序監理人之必要為由，依職權選任乙○○、丙○○為未成年人子女丁○○之程序監理人，尚非抗告人所得任意指摘。從而，原法院核定乙○○、丙○○之程序監理人酬金，即無不合。抗告人上開主張，並非可採。
㈢本院綜合上情，並依家事事件法第16條第4項、程序監理人選任及酬金支給辦法第13條規定，參酌本件程序監理人之職務內容、事件繁簡、勤勉程度、兩造之意見及程序監理人具公益性質，暨乙○○、丙○○為心理師，經原法院選任為程序監理人後，即積極進行閱卷、多次電話訪談抗告人、甲○○、未成年人子女丁○○，並於109年7月14日、7月28日、8月20日、8月25日、9月7日、9月25日、10月5日、10月7日、10月23日實地訪視或會談抗告人、甲○○、未成年人子女丁○○及與其同住之親屬，以實際瞭解抗告人及甲○○對未成年子女丁○○之教養情形、監護意願及未成年子女丁○○實際受照顧之狀況，復與督導之戊○○教授討論訪視內容後，始製作訪視報告等情（見原法院卷二第157、159、175至210頁，閱卷聲請書、訪視報告），認乙○○、丙○○為執行其程序監理人之職務，確已付出相當之時間及心力，且所提訪視報告之內容記載具體且詳實，原法院分別核定乙○○、丙○○之程序監理人酬金為38,000元、13,000元，尚屬適當。是抗告人主張原裁定核定金額過高，應核定乙○○之酬金為33,000元，其餘部分不應准許云云，即非可採。
綜上所述，原法院分別核定乙○○、丙○○之程序監理人酬金為38,
  000元、13,000元，並無不合。抗告意旨指摘原裁定不當，聲
  明廢棄，為無理由，應予駁回。　
據上論結，本件抗告為無理由。依家事事件法第97條、非訟事
  件法第21條第2項、第46條、民事訴訟法第495條之1第1項、第
  449條第1項、第95條、第78條，裁定如主文。
中　　華　　民　　國　　110 　年　　11　　月　　30　　日
              家事法庭
                  審判長法  官  張松鈞
　　　　　　　　　      法  官  許勻睿　　
                        法  官  李昆曄
正本係照原本作成。
本裁定除以適用法規顯有錯誤為理由外，不得再抗告。如提起再
抗告，應於收受送達後10日內委任律師為代理人向本院提出再抗
告狀。並繳納再抗告費新臺幣１千元。
中　　華　　民　　國　　110 　年　　11　　月　　30　　日

                        書記官  蕭麗珍